【裁判字號】    92,上易,2792
【裁判日期】    921114
【裁判案由】    違反保護令等
【裁判全文】
臺灣高等法院刑事判決                          九十二年度上易字第二七九二號
    上  訴  人  臺灣宜蘭地方法院檢察署檢察官
    被      告  乙○○
右上訴人因被告違反保護令等案件，不服臺灣宜蘭地方法院九十二年度易字第一四五
號，中華民國九十二年八月二十一日第一審判決（起訴案號：臺灣宜蘭地方法院檢察
署九十二年度偵字第六六六號），提起上訴，本院判決如左：
    主  文
原判決撤銷。
乙○○傷害人之身體，累犯，處罰金肆仟元，如易服勞役，以參佰元折算壹日。
    事  實
一、乙○○前於民國八十九年間因犯竊盜及違反槍砲彈藥刀械管制條例等案件，經臺
    灣板橋地方法院各判處有期徒刑一年及三月，應執行有期徒刑一年二月，於九十
    一年十月十三日執行完畢。
二、乙○○與甲○○係夫妻，為家庭暴力防治法第三條所定之家庭成員。九十二年二
    月二日上午八時三十分許，乙○○因不滿其妻甲○○擬提早回娘家過年之要求，
    竟基於普通傷害之犯意，在宜蘭縣員山鄉○○路四十八號鐵皮屋旁，以手腳毆打
    及踹踢甲○○，造成甲○○受有身體多處（胸部、腹部及臉部）挫傷等傷害。
三、案經被害人甲○○訴由宜蘭縣警察局宜蘭分局報告臺灣宜蘭地方法院檢察署檢察
    官偵查起訴。
    理  由
一、右揭事實，業據被告乙○○坦承不諱，核與告訴人甲○○指訴之情節相符，並有
    告訴人受有上開傷勢之診斷證明書在卷可稽（見警卷第六頁）。事證明確，被告
    犯行堪以認定。
二、核被告所為，係犯刑法第二百七十七條第一項之傷害罪，並屬家庭暴力防治法第
    二條第二項所定之家庭暴力罪。又其前於八十九年曾於八十九年間因犯竊盜及違
    反槍砲彈藥刀械管制條例等案件，經臺灣板橋地方法院各判處有期徒刑一年及三
    月，應執行有期徒刑一年二月，於九十一年十月十三日執行完畢，有本院被告全
    國前案紀錄表在卷可參，五年內再犯有期徒刑以上之本罪，為累犯，應依刑法第
    四十七條之規定，加重其刑。
三、原審認被告所犯事證明確，予以論罪科刑，固非無見。惟查：檢察官所訴之事實
    在客觀上有裁判上一罪關係時，如法院審理之結果認一部分犯罪不成立，於理由
    中加以說明即可，毋庸另為無罪之諭知，以符彈劾（訴訟）主義一訴一判之原理
    （最高法院七十九年度台上字第二九二八號、八十三年度台上字第八六八號、八
    十八年度台上字第二二八二號、八十六年度台上字第五○六五號判決參照）。公
    訴人以被告涉有刑法第二百七十七條第一項傷害罪及家庭暴力防治法第五十條第
    一款違反保護令罪嫌起訴，此二罪若均成立於客觀上有想像競合關係，如其中一
    罪不成立，僅在理由內說明不另為無罪之諭知即可，不必在主文中另為無罪之諭
    知。原判決認為被告涉嫌家庭暴力防治法第五十條第一款違反保護令罪不能證明
    （詳如後述），竟另就此部分為無罪之諭知，自有未當。公訴人上訴，指違反保
    護令罪應屬成立，雖無足採，惟原判決既有可議，自應予以撤銷改判。爰審酌被
    告與告訴人係屬夫妻，僅因細故即率而出手傷害髮妻，迄今猶未得其妻之諒解，
    惟念其坦承犯行，態度尚佳及其素行、犯罪動機、目的、手段、造成告訴人所受
    傷害等一切情狀，量處如主文所示之刑，並諭知易服勞役之折算標準。
四、公訴意旨另以：被告曾於九十一年十二月二日經臺灣宜蘭地方法院民事庭依家庭
    暴力防治法第十三條之規定，以九十一年度家護字第二四五號民事通常保護令裁
    定令其不得對告訴人實施身體或精神上不法侵害之行為等事項。然被告竟於九十
    二年二月二日上午八時三十分許，在宜蘭縣員山鄉○○路四十八號旁鐵皮屋內，
    對告訴人實施身體上不法侵害之毆打行為，亦涉有違反家庭暴力防治法第五十條
    第一款之違反保護令罪嫌。
（一）按犯罪事實應依證據認定之，無證據不得認定其犯罪事實；不能證明被告犯罪
      者，應諭知無罪之判決，刑事訴訟法第一百五十四條第二項及第三百零一條第
      一項分別定有明文。訊據被告堅決否認有何違反保護令之犯行，辯稱：其未曾
      收受前開民事通常保護令，對保護令之內容亦不知悉等語。
（二）經查：
    １臺灣宜蘭地方法院民事庭雖於九十一年十二月二日以九十一年度家護字第二四
      五號民事通常保護令，裁定被告不得對告訴人實施身體或精神上不法侵害行為
      、不得直接或間接對被害人為騷擾之聯絡行為，該保護令有效期間為十月，有
      上開民事通常保護令在卷可稽（見警卷第五頁、原審卷第四五至四六頁）。然
      上開民事通常保護令經送達被告位於宜蘭縣員山鄉○○路○段一一七巷四十號
      所，而被告事後皆未至宜蘭縣警察局宜蘭分局惠好派出所領取等情，有宜蘭縣
      警察局宜蘭分局九十二年五月十九日警蘭刑字第○九二○○○九三三四號函及
      所附辦理訴訟文書寄存登記簿格式在卷可按（見原審卷第三八、四十頁）。則
      被告自上開保護令於九十一年十二月九日十一時二十五分許寄存宜蘭縣警察局
      宜蘭分局惠好派出所時起，至其於九十二年二月二日八時許因毆打告訴人，且
      於同日二十一時三十五分許為警查獲時止，已難認對於前揭民事通常保護令業
      已核發及內容有所知悉。
    ２被告係於九十二年二月二日因毆打告訴人遭警查獲後，方經警告知業已核發前
      揭民事通常保護令，並當場由其簽名收受後，由警再於同年二月十七日十時五
      十分對其執行該民事通常保護令之各項內容等情，亦經警記明於被告九十二年
      二月二十日警訊筆錄（見警卷第二頁正、反面），並經證人即宜蘭縣警察局宜
      蘭分局家暴官莊耀銘到庭結證屬實（見原審卷第三一頁），復有宜蘭縣警察局
      宜蘭分局九十二年五月十九日警蘭刑字第○九二○○○九三三四號函附保護令
      執行紀錄表附卷足考（見原審卷第三九頁）。故上開九十一年度家護字第二四
      五號民事通常保護令雖自九十一年十二月二日核發時生效，惟被告既遲至九十
      二年二月二日因毆傷告訴人遭警查獲後方收執該民事通常保護令並因而得悉保
      護令核發之各項內容。且觀上開民事保護令記載，被告於該案件並未到案，亦
      未提出任何書狀爭執（見原審卷第四六頁），實難認被告主觀上具有違反保護
      令之故意，尚不得以其客觀上單純違反保護令之行為，即遽對其科處違反保護
      令之罪責。公訴人雖指前開寄存送達已生效，但既經退回，告訴人亦稱：當時
      被告居無定所（見本院卷第三五頁），實難以被告
      已知悉上開保護令內容。又告訴人指其於九十二年農曆過年除夕返回被告家時
      ，已當面告知被告有上開保護令云云，縱屬實在，然被告於告訴人之片面告知
      而未正式得悉前，亦難責其應予信任告訴人所言而認有違反保護令之犯意。
（三）依上說明，尚難認被告有何此部分犯行，此外復查無其他積極證據足資證明被
      告確有如公訴意旨所指上開犯行，自屬不能證明其此部分犯罪。惟此部分犯行
      如成立，即與前揭傷害有罪部分具想像競合犯之裁判上一罪關係，爰不另為無
      罪之諭知。
據上論斷，應依刑事訴訟法第三百六十九條第一項前段、第三百六十四條、第二百九
十九條第一項前段、刑法第二百七十七條第一項、第四十七條、第四十二條第二項，
罰金罰鍰提高標準條例第一條前段、第二條，判決如主文。
本案經檢察官郭弘佑到庭執行職務。
中      華      民      國    九十二    年     十一     月     十四     日
                              臺灣高等法院刑事第十一庭
                                  審判長法  官  楊  照  男
                                        法  官  陳  炳  彰
                                        法  官  王  詠  寰
右正本證明與原本無異。
不得上訴。
                                        書記官  駱  麗  君
中      華      民      國    九十二    年     十一     月     十四     日
附錄本案論罪科刑法條
刑法第二百七十七條
傷害人之身體或健康者，處三年以下有期徒刑、拘役或一千元以下罰金。
犯前項之罪因而致人於死者，處無期徒刑或七年以上有期徒刑；致重傷者，處三年以
上十年以下有期徒刑。


司法院資訊處製作；財團法人民間司法改革基金會備份。
